臺灣臺南地方法院刑事判決
110年度易字第849號
公  訴  人  臺灣臺南地方檢察署檢察官
被      告  洪楙崴


上列被告因業務侵占案件，經檢察官提起公訴（110年度營偵字
第1518號），本院判決如下：
    主  文
洪楙崴共同犯業務侵占罪，處有期徒刑陸月，如易科罰金，以新
臺幣壹仟元折算壹日。
未扣案犯罪所得新臺幣伍萬元沒收，於全部或一部不能沒收或不
宜執行沒收時，追徵其價額。
    事  實
一、葉信輝（已審結）係陳逢俊所經營台南市東山果菜運銷合作
    社之員工，負責在外回收委託工廠剝好之龍眼肉，係從事業
    務之人，竟與洪楙崴共同基於意圖為自己不法所有之犯意聯
    絡，於民國109年9月底至同年12月初期間，每隔1至2周，由
    葉信輝在回收龍眼肉之途中，將業務上所持有之龍眼肉侵占
    入己，並在臺南市○○區○○里○○○○○宮前交與洪楙崴拿去變賣
    ，2人再朋分變賣所得，總計前後次數共約六、七次，每次
    侵占龍眼肉1袋或2袋(每袋50台斤)，共計侵占龍眼肉10袋，
    而葉信輝分得之變賣龍眼肉所得共約新臺幣(下同)5萬元。
二、案經臺南市政府警察局白河分局報請臺灣臺南地方檢察署檢
    察官偵查起訴。
    理  由
一、證據能力部分：本判決以下所引用之具傳聞性質之證據，檢
    察官及被告於本案準備程序均表示同意做為證據使用，迄於
    言詞辯論終結前，亦未爭執其證據能力，本院審酌前開證據
    之作成或取得之狀況，並無非法或不當取證之情事，且經本
    院於審判期日就上開證據依法進行調查、辯論，依刑事訴訟
    法第159條之5規定，均具有證據能力。
二、訊據被告固不否認有收受共同被告葉信輝所交付的龍眼肉，
    為辯稱是因為葉信輝欠他錢，所以向葉信輝收購龍眼肉，部
    分價款抵債，部分價款給付現金，並沒有共同業務侵占犯行
    云云。經查：
  ㈠被害人陳逢俊於警詢中陳稱，葉信輝是伊經營台南市東山果
    菜運銷合作社的內部員工，負責在外收回委託工廠剝好的龍
    眼肉。經會計點貨發現總共少了937公斤，約19袋的龍眼肉
    。另共同被告葉信輝坦承有利用回收龍眼肉的機會，在路途
    中侵占自己業務上所持有的龍眼肉，並交付給被告變賣，賣
    得價金由共同被告葉信輝與被告平分。是以，被害人陳稱伊
    經營台南市東山果菜運銷合作社委託工廠剝好的龍眼肉有遭
    共同被告葉信輝侵占乙節，可信為真實。
　㈡訊據共同被告葉信輝在警詢中供稱：「（問：陳逢俊所經營
    台南市東山果菜運銷合作社龍眼肉遭人竊取，你是否有參與
    ？）有，我有參與」、「（問：你總共行竊幾次？得手數量
    多少？價值多少？）大約六、七次，有時候偷一袋，有時候
    兩袋（一袋50斤）。總共10、11袋左右，約550斤龍眼肉。
    價值新台幣126500元」、「（問：如何行竊？是否有共犯？
    動機為何？）是洪楙崴（綽號：阿豬仔）因為缺錢便向我提
    議叫我去偷我老闆（陳逢俊）的龍眼肉去賣並跟我說，我負
    責把龍眼肉偷出來給他，他會負責拿去賣。由他負責去銷贓
    ，錢我們兩人平分」、「（問：你與洪楙崴是何關係？）我
    跟洪楙崴是朋友關係，兩人從小就認識到現在」、「（問：
    你稱共行竊六、七次，分別於何時?你與洪楙崴如何分工？
    ）今年的龍眼肉，陳逢俊都交由我負責收購及運送，我都是
    駕駛公司的小貨車（詳細車牌不知道)在外面收購完便直接
    拿給洪楙崴處理，他都駕駛一輛000-0000自小客車和我約在
    ○○里○○○○○宮前交貨。第一次偷龍眼肉大約在109年9月底，
    之後大約隔一至兩周只要洪楙崴缺錢就會叫我去偷龍眼肉，
    直到最後一次行竊時間大約是109年12月初詳細時間我已經
    不記得了，我跟洪楙崴幾乎都是約在中午的時候在○○里○○○○
    ○宮前交貨」、「（問：據你所說：你都是利用在外面收購
    龍眼肉要返回公司途中，趁機將所收購的龍眼肉，竊取一部
    分交給綽號：阿豬仔的洪楙崴銷贓，是否實在？）實在」、
    「（問：呈上，洪楙崴為何會知道你的老闆陳逢俊有龍眼肉
    ？）因為他之前在豪傑託運行上班跟小阮（阮蓖生）同一間
    公司，他們公司每年都有幫台南市東山果菜運銷合作託運貨
    物，所以知道陳逢俊倉庫內有很多龍眼肉」、「（問：你與
    洪楙崴共同行竊龍眼肉賣往何處？賣龍眼肉所得的金錢現在
    何處?你總共分得多少錢？）我不知道他拿去哪裡賣，他幾
    乎每次中午跟我拿完龍眼肉後，晚上就會拿錢來給我，有時
    候分期給我，我大約拿了新台幣50000元，錢我都花完了」
    等語；另於偵查供稱：「（問：是否坦承於109年9月底至10
    9年12月初期間，每隔一至兩周前往竊取陳逢俊之龍眼肉1次
    ，前後共約六、七次，每次竊取1袋或2袋，總共10或11袋？
    ）對，這是我自己承認的」、「（問：是否每次都是洪楙崴
    指使你去竊取龍眼肉？）都是洪楙崴叫我去偷龍眼肉來讓他
    拿去賣，賣的錢就我們兩人平分，但實際上洪楙崴賣了多少
    錢我不知道」等語。依據共同被告葉信輝自己在警詢及偵查
    中之供述，被告因為先前曾在豪傑託運行上班跟小阮（阮蓖
    生）同一間公司，他們公司每年都有幫台南市東山果菜運銷
    合作託運貨物，所以知道陳逢俊倉庫內有很多龍眼肉，因此
    唆使葉信輝去偷龍眼肉來讓他拿去賣，賣的錢由兩人平分。
  ㈢被告雖辯稱是向共同被告葉信輝收購龍眼肉，於本院審理時
    並辯稱，葉信輝家裡有種龍眼，也有烘培龍眼乾的器具，所
    以相信所收購的龍眼肉是葉信輝家裡所生產云云。然共同被
    告葉信輝於本院審理時供稱，被告是伊從小認識的朋友，被
    告知道伊的工作，也知道伊沒有在從事龍眼肉買賣的生意，
    伊因為積欠被告幾千元的債務，先從公司偷拿一袋龍眼肉交
    被告變賣抵債，一袋龍眼肉賣的錢已經夠還被告的錢，伊拿
    第一袋給被告時，被告就知道那是從公司拿出來的等語。是
    以，依共同被告葉信輝之供述，葉信輝固然因為有欠被告債
    務，所以利用收購運送龍眼肉的過程中，將所管領的龍眼肉
    私自侵占交付給被告變賣，以分得的價金抵債，而被告自共
    同被告交付第一袋龍眼肉時就知道那是葉信輝侵占公司的龍
    眼肉，並且要葉信輝繼續從公司拿龍眼肉來變賣，並非被告
    辯，是葉信輝家中自己生產的龍眼肉，被告單純是向葉信輝
    收購龍眼肉。
  ㈣綜上所述，被告辯稱是向共同被告葉信輝收購龍眼肉之辯詞
    ，經過共同被告葉信輝於警詢、偵訊以及本院審理時之供述
    ，都明白表示被告知道葉信輝並沒有在從事龍眼肉的加工買
    賣，葉信輝只是台南市東山果菜運銷合作社之員工，負責在
    外回收委託工廠剝好之龍眼肉，所有交付給被告的龍眼肉都
    是葉信輝利用職務之便，將業務上所持有的龍眼肉侵占，再
    交付被告變賣，被告上開收購龍眼肉之辯詞顯不可採信。被
    告與葉信輝共同侵占龍眼肉之犯行，以臻明確，應依法論科
    。
三、論罪科刑
  ㈠查共同被告葉信輝係陳逢俊所經營台南市東山果菜運銷合作
    社之員工，負責在外回收委託工廠剝好之龍眼肉，係從事業
    務之人，其變易持有為所有，將業務上持有之龍眼肉侵占入
    己之行為，係犯刑法第336條第2項之業務侵占罪。被告洪楙
    崴無此身分，而與葉信輝裡應外合，共同侵占葉信輝業務上
    持有之龍眼肉，依刑法第31條第1項規定，洪楙崴應依刑法
    第336條第2項之業務侵占罪之共犯論，並依刑法第31條第1
    項但書規定減輕其刑。被告洪楙崴與葉信輝就本案犯行間，
    互有犯意聯絡及行為分擔，均為共同正犯。
　㈡爰審酌被告明知共同被告葉信輝是受雇於陳逢俊負責在外回
    收委託工廠剝好之龍眼肉，竟為一己之私利，唆使與葉信輝
    共同在回收龍眼肉途中，將所收取的龍眼肉予以侵占私吞，
    並負責將葉信輝所交付之龍眼肉變賣，得款再朋分花用，顯
    見其法治概念薄弱，行為至為不該；且於犯罪後就上開犯行
    矢口否認，且尚未與被害人達成和解，賠償被害人之損失，
    犯罪後態度不佳，兼衡被告在本件犯罪中的角色分擔、自陳
    高職畢業之智識程度，目前從事瓦斯行送瓦斯的工作，每月
    薪資約4-5 萬元，與母親及女兒同住，需要扶養8歲女兒等
    一切情狀，量處如主文所示之刑，並諭知易科罰金之折算標
    準。關於被告與共同被告葉信輝共同侵佔之龍眼肉的數量，
    共同被告葉信輝固供稱，總計前後侵占之次數共約六、七次
    ，每次侵占龍眼肉1袋或2袋(每袋50台斤)，共計侵占龍眼肉
    10袋或11袋，告訴人則質疑共同被告葉信輝所供述侵占之數
    量，然共同被告葉信輝供稱對於實際侵占龍眼肉之數量已記
    不得了，只記得大約在10或11袋，而告訴人也無法提出確切
    之證據以證明實際上遭共同被告葉信輝侵占之龍眼肉數量，
    依罪疑為被告有利認定之原則，本院認定被告與葉信輝共同
    侵占之龍眼肉數量為10袋。被告供稱，葉信輝所交付之龍眼
    肉經其變賣後，賣得的現金交付給共同被告葉信輝5萬元，
    雖被告始終否認有共同侵占之犯行，然依共同被告葉信輝之
    供述，渠等共同侵占之龍眼肉經被告變賣後所得價款是由二
    人平分，是以共同被告葉信輝既然分得贓款5萬元，則被告
    所得贓款亦應為5萬元，雖未扣案，仍應依刑法第38條之1第
    1項、第3項、第4項規定宣告沒收，於全部或一部不能沒收
    或不宜執行沒收時，追徵其價額。
據上論斷，應依刑事訴訟法第299條第1項前段，刑法第336條第2
項、第28條、第31條第1項、第41條第1項前段、第38條之1第1項
、第3項、第4項，判決如主文。
本案經檢察官陳昆廷提起公訴，檢察官李佳潔到庭執行職務。
中　　華　　民　　國　　110 　年　　11　　月　　30　　日
　　　　　　　　　刑事第六庭  審判長法  官  高如宜  
　　　　　　　　　
        　　　　　　　　　          法  官  陳鈺雯
　　　　　　　　　
                  　　　　　　　　　法　官　鄭銘仁
以上正本證明與原本無異。
如不服本判決應於收受本判後20日內向本院提出上訴書狀，並應
敘述具體理由。其未敘述上訴理由者，應於上訴期間屆滿後20日
內向本院補提理由書狀（均須按他造當事人之人數附繕本）「切
勿逕送上級法院」。
     　　　　　　　　　　　　　　　書記官　陳姝妤
中　　華　　民　　國　　110 　年　　12　　月　　3 　　日
附錄本案論罪科刑法條：
中華民國刑法第336條
對於公務上或因公益所持有之物，犯前條第1項之罪者，處1年以
上7年以下有期徒刑，得併科15萬元以下罰金。
對於業務上所持有之物，犯前條第1項之罪者，處6月以上5年以
下有期徒刑，得併科9萬元以下罰金。
前二項之未遂犯罰之。